【裁判字號】    97,非抗,83
【裁判日期】    971015
【裁判案由】    拍賣抵押物
【裁判全文】
臺灣高等法院民事裁定                  97年度非抗字第83號
抗告人    甲○○
上列抗告人因與相對人台灣金聯資產管理股份有限公司間拍賣抵
押物事件，對於中華民國97年 8月26日臺灣板橋地方法院97年度
抗字第186號所為裁定，提起抗告，本院裁定如下：
    主  文
抗告駁回。
抗告程序費用由抗告人負擔。
    理  由
一、按對於抗告法院所為抗告有無理由之裁定再為抗告，僅得以
    其適用法規顯有錯誤為理由，並經原法院之許可；此項許可
    ，以原裁定所涉及之法律見解具有原則上之重要性者為限；
    又原法院認為不應許可者，應以裁定駁回其再抗告，此觀諸
    非訟事件法第45條第3項、第4項、 第5項準用民事訴訟法第
    436條之3 第3項規定自明。所謂「適用法規顯有錯誤」，係
    指就取捨證據所確定之事實適用法規顯有錯誤而言，不包括
    認定事實不當之情形在內（最高法院80年台上字第1326號判
    例參照）。又所謂具有原則上之重要性，係指該事件所涉及
    之法律見解意義重大，而有闡釋之必要者而言。
二、本件抗告人於民國97年 6月24日就原法院97年度拍字第1282
    號准許拍賣抵押物裁定聲明不服，提起抗告，經原法院於97
    年7月7日以97年度抗字第186號裁定（ 下稱7月7日裁定）以
    其抗告為無理由，駁回其抗告，抗告人旋以該裁定有下列適
    用法規錯誤之情形，提起再抗告：（一）未適用96年間增訂
    之民法第881條之1至第881之17， 關於最高限額抵押權之規
    定，處理本件拍賣抵押物事件，反適用民法第873條第1項普
    通抵押權之規定 。又本件相對人於94年2月22日自華僑銀行
    受讓系爭抵押權時，債權並未確定，故其確定日期應依民法
    第881條之5第2項規定 ，自請求之日起，經15日為其確定期
    日，而相對人係97年 5月底向原法院聲請拍賣抵押物，故其
    確定日期應為97年6月中旬。惟民法第881條之6第1項規定，
    最高限額抵押權所擔保之債權，於原債權確定前讓與他人者
    ，其最高限額抵押權不隨同移轉 。本件相對人於94年2月間
    受讓最高限額抵押權時，其債權既尚未確定，則系爭最高限
    額抵押權自不應隨同債權移轉。原裁定竟准予拍賣抵押物，
    顯有錯誤。（二）7月7日裁定將抗告人上開法規適用之陳述
    ，誤為實體爭議，未依非訟事件法第74條規定，使抗告人有
    陳述機會，適用法規亦顯有錯誤。（三）相對人之聲請狀錯
    列自己為第一順位抵押權人，7月7日裁定未注意本件尚有第
    一順位抵押權人永豐商業銀行，竟准相對人拍賣抵押物之聲
    請，顯有損永豐商業銀行之權利。又未注意相對人之聲請狀
    未載年月日，不符書狀程式，未令其補正或駁回其聲請，於
    法亦有違誤。
三、經查：
（一）關於最高限額抵押權之實行，民法第三編第六章第二節最
      高限額抵押權專節，並無明文規定，故關於最高限額抵押
      權之實行，自得依同節第881之17條規定，準用民法第873
      條普通抵押權實行之規定。又聲請拍賣抵押物，原屬非訟
      事件，祇須其抵押權已經依法登記，並債權之清償期業已
      屆滿而未受清償時，法院即應為許可拍賣之裁定。至對此
      項金錢債權數額或法律關係有爭執者，應由有爭執之人另
      行提起訴訟，以求解決，不得僅依抗告程序聲明其有爭執
      ，並據為廢棄拍賣裁定之理由（最高法院40年台抗字第80
      號及51年台抗字第269號判例參照）。 抗告人雖援引民法
      第881條之5第2項及第881條之6第1項規定，爭執相對人債
      權及最高限額抵押權之移轉無效，惟依上開判例說明，此
      項爭執應另行提起訴訟，以求解決。
（二）至抗告人另指7月7日裁定未注意聲請狀無聲請日期及錯載
      第一順位抵押權等指摘，均非屬適用法規顯有錯誤事項，
      且其所涉及之法律見解亦難認有何重大意義，而有闡釋之
      必要。此外，就系爭最高限額抵押權所擔保之債權額，原
      法院於受理97年度拍字第1282號拍賣抵押物事件後，即於
      97 年5月15日函請抗告人陳述意見（見原審97年度拍字第
      1282號卷第43頁），並經抗告人先後於97年6月4日及97年
      6月10日以書狀陳報（見上開卷第48頁至第68頁）， 且抗
      告人於嗣後就該拍賣抵押物裁定所提起之抗告狀亦有所陳
      述（見原法院97年度抗字第186號卷第8頁至第9頁），故7
      月7日裁定亦無違反非訟事件法74條之程序規定情形。
四、綜上所述，原法院7月7日裁定既無適用法規錯誤且所涉及之
    法律見解具有原則上之重要性情形，則原法院以抗告人就該
    裁定提起之再抗告，不應許可，所為駁回其再抗告之裁定，
    即無不合。抗告論旨仍執前詞指摘原裁定不當，求予廢棄，
    為無理由。
五、據上論結，本件抗告為無理由，爰依非訟事件法第46條、第
    21條第2項，民事訴訟法第495條之1第2項、第481條、第449
    條第1項、第78條，裁定如主文。
中    華    民    國    97    年    10    月    15    日
                    民事第十六庭
                        審判長法  官  劉靜嫻
                              法  官  呂淑玲
                              法  官  謝碧莉
正本係照原本作成。
不得再抗告。
中    華    民    國    97    年    10    月    16    日
                              書記官  李翠齡


司法院資訊處製作；財團法人民間司法改革基金會備份。
